臺灣板橋地方法院刑事判決　　　　　　　94年度易字第1143號
公　訴　人　臺灣板橋地方法院檢察署檢察官
被　　　告　乙○○
上列被告因竊盜案件，經檢察官提起公訴（94年度偵字第13794
號）及併案審理（94年度偵字第16142 號、95年度偵字第1170號
），本院判決如下：
    主  文
乙○○連續毀越門扇竊盜未遂，累犯，處有期徒刑壹年貳月。
    事  實
一、乙○○曾於民國92年間違反毒品危害防治條例，經臺灣臺北
    地方法院以92年度簡字第869 號判決判處有期徒刑5 月確定
    。其93年間又犯竊盜罪，經本院以93年度易字第72號判決判
    處有期徒刑5 月；及因傷害案件經本院以93年度訴字第1558
    號判決判處有期徒刑4 月。上開竊盜、傷害2 罪則經裁定定
    應執行有期徒刑8 月。乙○○先於92年11月29日入監服刑5
    月（毒品），接續執行有期徒刑5 月（竊盜），並於93年9
    月28日出監。嗣因前開裁定定應執行刑有期徒刑8 月後（竊
    盜、傷害部分），乙○○又於94年4 月22日入監，執行剩餘
    之有期徒刑3 月，而於94年7 月21日執行完畢。詎乙○○不
    知悔改，又基於意圖為自己不法所有之概括犯意，連續為下
    列竊盜犯行：
  (一)乙○○於94年3 月16日16時44分前之某時（併案意旨書誤載
    為19時），侵入丁○○位於臺北縣永和市○○路85巷9 號2
    樓住處內，竊取丁○○所有之電腦主機、螢幕、數位相機各
    1 台，及黃金戒指1 只、信用卡4 張、現金新臺幣（下同）
    3,000 元等財物，得手後。並基於行使偽造私文書及詐欺之
    犯意，旋於94年3 月16日16時44分，持丁○○所有之中國信
    託銀行信用卡（卡號0000000000000000號）至臺北縣中和市
    ○○街26號之「老金山銀樓」，佯為丁○○本人刷卡消費，
    使不知情之銀樓人員陷於錯誤交付所購買之財物，並列印一
    式二聯之簽帳單，乙○○則於該簽帳單上偽簽「丁○○」之
    署押，而偽造丁○○刷卡消費之簽帳單，持以交付銀樓人員
    行使，詐得價值18,900元之財物予乙○○，足以生損害於中
    國信託銀行及丁○○。
  (二)乙○○於94年8 月9 日某時，至臺北縣永和市○○路290 巷
    2 弄20號甲○○○住處前，因見該屋無人，乃基於竊盜之意
    ，以不明工具（未扣案，無從認定足供兇器使用）破壞上開
    住宅之玻璃門後，踰越入該屋內著手搜尋財物，嗣未竊得任
    何財物即離去。
  (三)乙○○於94年8 月14日4 時25分許，在臺北縣中和市○○路
    127 巷10之4 號防火巷內前，以不明手法竊取己○○所有，
    車牌號碼為ADZ-391 號重型機車，得手後騎乘上開機車離去
    ，於行經中和市○○路、宜安路口時闖紅燈，經警示意攔檢
    ，乙○○即加速逃逸，經警尾隨追捕，而於同日4 時35分許
    ，在臺北縣中和市○○路262 巷24弄20號查獲。
二、案經臺北縣政府警察局中和分局、永和分局報請臺灣板橋地
    方法院檢察署檢察官偵查起訴及併案審理。
    理  由
一、本件被告乙○○對於檢察官所列舉之證人於審判外之供述，
    並無證據能力之爭執；對於檢察官所舉出鑑定報告、銀行交
    易明細表、本院調取之簽帳單影本，形式上亦不爭執，得認
    上開證據均有證據能力，合先敘明。
二、訊據被告矢口否認上揭犯行，辯稱：犯罪事實(一)部分，伊並
    未到過丁○○住處，雖警方在屋內存錢筒上面發現伊指紋，
    但可能是被害人從外面買到之前，伊曾經接觸過該存錢筒，
    關於刷卡消費之事伊不知情；犯罪事實(二)部分，伊當時經過
    甲○○○住處時，看到大門沒有關上，就進入看一下，有一
    人看到我很緊張就跑掉，我出來時就順手關上門；至於犯罪
    事實(三)部分，伊並未竊取己○○之機車，當時警察看到伊從
    巷子底走出來，警員就觸摸哪輛機車有熱度，就說是伊竊取
    ，當時伊是步行，且警察也有搜索伊身體，並未查獲任何機
    車鑰匙或工具云云。經查：
  (一)犯罪事實(一)部分，係被害人丁○○於94年3 月16日19時許返
    家時發現遭竊，經報警處理，在其住處首飾盒、零錢筒上各
    採集指紋1 枚，經送請比對結果，與被告左環指、左拇指指
    紋相符，有被害人丁○○指訴、內政部刑事警察局94年3 月
    29日刑紋字第0940047153號鑑驗書在卷為據（見94年度偵字
    第16142 號偵查卷第12-19 頁）。被告雖辯未曾到過被害人
    丁○○住處，但可能是被害人從外面買到之前，伊曾經接觸
    過該存錢筒，故留有指紋云云。惟被害人丁○○失竊物品包
    括金戒指1 枚、零錢約3,000 元以及信用卡數張，故員警乃
    依被害人指訴針對首飾盒、零錢筒採集指紋，顯見該首飾盒
    、零錢筒，均係被害人丁○○購買後均曾使用之物，縱購買
    前被告曾有接觸，經被害人使用後應已覆蓋原留存之紋印。
    況被害人丁○○失竊零錢約3,000 元，顯見該零錢筒使用甚
    為頻繁，豈可能仍保留被告無意間所留指印之理？況該首飾
    盒為一般銀樓附贈之物（見同前卷第23頁照片），顯非與零
    錢筒於同一處所購置，被告如無意間於不同時、地在上開2
    物品均接觸而留有指紋，再同為被害人丁○○所購得，未免
    過於巧合，足見被告所辯甚為牽強，與事理不符。
  (二)且被害人丁○○失竊信用卡後，經查知所失竊之中國信託銀
    行信用卡（卡號0000000000000000號），於94年3 月16日16
    時44分，遭持往臺北縣中和市○○街26號之「老金山銀樓」
    刷卡消費，有卷附交易明細表在卷，並經本院調取原簽帳單
    影本為據。被告雖矢口否認此部分犯行，惟經本院命被告當
    庭書寫「丁○○」簽署（見本院95年12月19日審判筆錄附件
    ），與上開簽帳單影本之字跡相符。而本件因保存期限已過
    ，聯合信用徵信中心並未保留簽帳單原本（見本院卷附該中
    心95年3 月16日（95）金徵（業）字第06069 號函覆），故
    缺原件送請進行筆跡鑑定。惟被告於上開時、地行竊後，旋
    有此刷卡消費之紀錄，核以本件竊盜時間與刷卡時間接進，
    且所書字跡以一般辨識已極為相似，雖未付筆跡鑑定，仍足
    認定上開刷卡消費之犯行亦為被告所犯。
  (三)至於犯罪事實(二)部分，被告坦承有進入被害人甲○○○住所
    ，惟辯稱並未進入屋內，只是進入庭院觀看後即離去云云。
    然而本件被害人甲○○○係返家時發現庭院內玻璃門遭破壞
    ，而報警處理，經警在上開玻璃門上採得被告指紋而查獲，
    有被害人甲○○○指訴、現場照片、內政部刑事警察局94年
    9 月22日刑紋字第0940805047號鑑驗書在卷為據（見95年度
    偵字第1170號偵查卷第4-17頁）。被告雖執前詞矢口否認有
    何竊盜犯行，惟被害人甲○○○住處外門至庭院內玻璃門仍
    有相當空間（見前卷第10頁照片），若被告僅單純至庭院觀
    看有無可疑之人，似無必要進入庭院並接觸玻璃門。且上開
    玻璃門採集被告指紋數枚，其中可資比對之完整紋印2 枚，
    分屬被告右中指、左環指，有上開鑑驗書為據。足見被告雙
    手均有接觸上址玻璃門，顯為刻意觸摸以圖開啟，而非進入
    庭院後無意中觸及。況上開採集之指紋中，有部分指紋紋線
    模糊而無法鑑驗（見同前鑑驗書所載），顯然被告手指接觸
    玻璃門後復有滑動之現象，益徵被告非無意中接觸該玻璃門
    ，而曾使力開啟上開玻璃門，其猶辯稱並無進入行竊之意，
    孰可置信。雖被害人甲○○○檢視後未發現有失竊之財物，
    惟被告本於竊盜之意，著手破壞該門扇後進入行竊，縱未得
    手財物，仍應以竊盜未遂之罪論處。
  (四)至於犯罪事實(三)部分，則據證人戊○○○○於偵查中證述明
    確（見94年度偵字第13794 號偵查卷第50頁）。且證人戊○○○○復於本院審判中詳述：當時我巡邏時，與同事林昆財
    到宜安路口，看到被告騎機車闖紅燈，我要攔他下來，本來
    被告有將車速放慢下來，因為我們是逆向攔檢被告，所以與
    被告面對面，被告看到我們要攔下他的手勢，突然又加速逃
    離，我們就從後面追他，追到262 巷中的一條死巷，然後看
    到被告從死巷內走出來，然後我們就上前盤查，之後也查看
    被告所騎乘的車輛，並找車主到場，車主到場後，才知道這
    輛車是被告行竊的。而因為要攔檢被告時，被告有抬頭看我
    ，而且當時是夏天，他卻穿著迷彩褲及毛衣，穿著顯為異常
    ，在死巷中亦無其他人，所以確定被告是騎乘該機車之人等
    語；證人丙○○○○證稱：我們一路緊追著被告，並看著被
    告所騎乘的機車尾燈，並沒有離開視線過，而在查獲當時，
    被告本來承認犯行，但回到派出所製作筆錄時，被告就否認
    等語（見本院95年5 月23日審判筆錄）。而員警於上開追逐
    過程中時間非長，且係一路尾隨，加上查獲地點為一死巷，
    在深夜時並無人進出，員警應不致有錯認之虞。
  (五)且本件經員警調取監視錄影畫面，該畫面中竊嫌之衣著、身
    形，均與被告大致相符（見94年度偵字第13794 號偵查卷第
    21-25 頁）。被告雖仍矢口否認犯行，辯稱伊僅步行經過該
    處云云。惟本件查獲係於凌晨4 時26分許，被告步行至死巷
    中，行跡已值存疑。被告雖又辯稱係一時尿急，故至巷子內
    解尿云云，惟經警檢視該處地上並無尿漬，且被告見警方追
    至時，急忙將手上物品丟棄（見同前卷第7-8 頁被告於警詢
    之供述），顯見被告所辯均為虛言。且被告見被害人己○○
    到場時，即哀求被害人原諒等情（見同前卷第12頁被害人指
    訴），益可認被告事後所辯，均為脫免竊盜刑責之卸詞，自
    不足採信。
  (六)綜上開事證，被告所為犯罪事實(一)至(三)部分均堪認定，應依
    法論處。
三、核被告所為，係犯刑法第306 條第1 項侵入住宅罪、第320
    條第1 項竊盜罪、第339 條第1 項詐欺取財罪、第216 條、
    第210 條之行使偽造私文書罪、第321 條第2 項、第1 項第
    2 款之加重竊盜未遂罪。併案意旨就犯罪事實(一)部分，係以
    被告犯夜間侵入住宅罪移送本院審判，惟被告既於該日16時
    44分持竊得之信用卡消費，顯見其侵入住宅竊盜時，應尚非
    夜間，故應論以侵入住宅罪、普通竊盜罪，惟此並非起訴法
    條之變更，且無礙於被告之防禦，本院應依職權適用法條，
    合予敘明。另被告行為後，刑法於94年2 月2 日經總統以華
    總一義字第09400014901 號令修正公布，並於95年7 月1 日
    施行。而按行為後法律有變更者，適用行為時之法律，但行
    為後之法律有利於行為人者，適用最有利於行為人之法律，
    修正後刑法第2 條第1 項定有明文。此條規定係規範行為後
    法律變更所生新舊法律比較適用之準據法，本身尚無新舊法
    比較之問題，於新法施行後，應一律適用新法第2 條第1 項
    之規定，為「從舊從輕」之比較，先予敘明。再按本次法律
    變更，比較時應就罪刑有關之共犯、未遂犯、想像競合犯、
    牽連犯、連續犯、結合犯，以及累犯加重、自首減輕暨其他
    法定加減原因（如身分加減）與加減例等一切情形，綜其全
    部罪刑之結果而為比較（最高法院95年5 月23日95年度第8
    次刑庭會議決議參照）。就本件所應適用法條部分，相關修
    正有(一)刑法第320 條第1 項、第339 條第1 項、第306 條第
    1 項等罪本身雖未修正，然該罪有罰金刑之處罰，且自24年
    7 月1 日施行後即未再修正，依增訂刑法施行法第1 條之1
    規定，其罰金即應以新臺幣為單位，數額應提高30倍。而倘
    依被告行為時之罰金罰鍰提高標準條例第1 條之規定，依法
    律應處罰金罰鍰者，就其原定數額提高為2 倍至10倍。但法
    律已依一定比率規定罰金或罰鍰之數額或倍數者，依其規定
    。而依行政院會銜司法院於72年7 月27日發布，同年8 月1
    日施行，有關刑法定有罰金各條，提高為10倍。再者銀元與
    新台幣之比率為1 比3 。從而前開犯罪條文修正前、後罰金
    最高額應屬相同。惟被告行為時，刑法第33條第5 款原規定
    ：「罰金：1 元以上。」，修正後刑法第33條第5 款則規定
    ：「罰金：新台幣1 千元以上，以百元計算之。」，將罰金
    刑提高為新臺幣1 千元以上，且以百元計算，比較修正前後
    規定，修正後刑法第320 條第1 項、第339 條第1 項、第
    306 條第1 項等罪所規定本刑罰金刑之最低額，較修正前提
    高，依修正後刑法第2 條第1 項規定，自應以修正前之規定
    較為有利。(二)刑法第55條前段、第56條業經修正刪除，依修
    正前刑法第55條前段、第56條規定，被告所犯竊盜罪、加重
    竊盜未遂罪間，因時間緊接，犯基本構成要件相同之罪名，
    可依連續犯之規定論以一罪，又被告竊盜後，持卡消費而犯
    詐欺罪、行使偽造私文書罪，有目的手段之牽連關係，可依
    刑法第55條之規定，從一重之連續加重竊盜未遂罪處斷；被
    告侵入住宅竊盜，兩罪間亦有目的手段之牽連關係，可從一
    竊盜罪處斷。而依修正後刑法刪除第55條前段、第56條之結
    果，被告等上開犯行，應依行為次數分論併罰，比較修正前
    後刑法，應以修正前之刑法有利於被告。(三)被告於有期徒刑
    執行完畢後之5 年以內，再故意犯上開有期徒刑以上之罪，
    無論依修正前、後之刑法規定，均構成累犯，適用新、舊法
    均無不利。(四)綜上開比較結果，應以修正前刑法較有利於被
    告，則應一體適用修正前刑法規定為論罪科刑之準據。
四、被告所犯為刑法第306 條第1 項侵入住宅罪、第320 條第1
    項竊盜罪、第339 條第1 項詐欺取財罪、第216 條、第210
    條之行使偽造私文書罪、第321 條第2 項、第1 項第2 款之
    加重竊盜未遂罪。其偽造丁○○署押，為偽造簽帳單之階段
    行為，復為高度之行使私文書行為所吸收，均不另論罪。被
    告所犯上開3 次竊盜罪，時間緊接，基本構成要件相同，顯
    係基於概括之犯意反覆為之，應依連續犯之規定論以加重竊
    盜未遂罪，並依法加重其刑。又被告所犯侵入住宅罪、竊盜
    、詐欺取財、行使偽造私文書罪間，有方法結果之牽連關係
    ，應依修正前刑法第55條前段之規定，從一重之加重竊盜未
    遂罪規定處斷。起訴書雖僅論及被告所犯犯罪事實(三)之部分
    ，惟被告其餘犯行，既與起訴部分有上開裁判上一罪關係，
    亦為起訴效力所及，本院自得擴張併予審究。被告曾於92年
    間違反毒品危害防治條例，經臺灣臺北地方法院以92年度簡
    字第869 號判決判處有期徒刑5 月確定，93年間又犯竊盜罪
    ，經本院以93年度易字第72號判決判處有期徒刑5 月；及因
    傷害案件經本院以93年度訴字第1558號判決判處有期徒刑4
    月，經裁定定應執行有期徒刑8 月（竊盜、傷害部分），嗣
    先於92年11月29日入監服刑5 月（毒品），接續執行有期徒
    刑5 月（竊盜），於93年9 月28日出監，後因前開裁定定應
    執行刑有期徒刑8 月後（竊盜、傷害部分），乙○○又於94
    年4 月22日入監，執行剩餘之有期徒刑3 月，而於94年7 月
    21日執行完畢，有臺灣高等法院被告前案紀錄表在卷可稽，
    被告所為犯罪事實(一)，雖在前開徒刑執行完畢之前，惟其所
    為係連續犯行，應以最後行為時為斷，是被告於有期徒刑執
    行完畢後之5 年以內，再連續犯上開有期徒刑以上之罪，應
    認為累犯，而依法遞加重其刑。又被告所為加重竊盜未遂犯
    行，係基於竊盜之意，著手搜尋財物未果，屬未遂犯，應依
    既遂之刑減輕之，並依法先加重後減輕。
五、爰審酌被告犯後矯飾犯行，毫無悔意，且濫詞指摘員警構陷
    ，徒耗司法資源，且酌其犯罪情節、犯罪目的、手段等一切
    情狀，量處如主文所示之刑，以資懲儆。又被告所偽造之「
    丁○○」簽帳單，其原本並未留存，有聯合信用徵信中心95
    年3 月16日（95）金徵（業）字第06069 號函為證，是就其
    上偽造之署押，自無從為沒收之宣告，附此敘明。至於檢察
    官聲請就被告宣告強制工作部分，因被告另有正當職業，雖
    其數度為竊盜犯行，但仍不能僅憑此證明其有強制工作矯正
    竊行之必要性，而檢察官既未證明被告有另施以強制工作處
    分之必要性，此部分自不另為宣告。
據上論斷，依刑事訴訟法第299 條第1 項前段，刑法第2 條第1
項前段、修正前刑法第56條、刑法第306 條第1 項、第321 條第
2 項、第1 項第2 款、第339 條第1 項、第216 條、第210 條、
修正前刑法第55條前段、第47條、第26條前段，逕以簡易判決處
刑如主文。
中　　華　　民　　國　　96　　年　　1 　　月　　3 　　日
                  刑事第十二庭  審判長法  官   徐蘭萍
                                      法  官   林淑婷
                                      法  官   林漢強
上正本證明與原本無異。
如不服本判決，得自收受送達之日起10日內向本院提出上訴。
                                      書記官   曾千庭
中　　華　　民　　國　　96　　年　　1 　　月　　5 　　日
附錄本案論罪科刑法條全文：
刑法第306條
無故侵入他人住宅、建築物或附連圍繞之土地或船艦者，處一年
以下有期徒刑、拘役或三百元以下罰金。
無故隱匿其內，或受退去之要求而仍留滯者，亦同。
刑法第320條
意圖為自己或第三人不法之所有，而竊取他人之動產者，為竊盜
罪，處五年以下有期徒刑、拘役或五百元以下罰金。
意圖為自己或第三人不法之利益，而竊佔他人之不動產者，依前
項之規定處斷。
前二項之未遂犯罰之。
刑法第321條
犯竊盜罪而有左列情形之一者，處六月以上、五年以下有期徒刑
：
一  於夜間侵入住宅或有人居住之建築物、船艦或隱匿其內而犯
    之者。
二  毀越門扇、牆垣或其他安全設備而犯之者。
三  攜帶兇器而犯之者。
四  結夥三人以上而犯之者。
五  乘火災、水災或其他災害之際而犯之者。
六  在車站或埠頭而犯之者。
前項之未遂犯罰之。
刑法第339條
意圖為自己或第三人不法之所有，以詐術使人將本人或第三人之
物交付者，處五年以下有期徒刑、拘役或科或併科一千元以下罰
金。
以前項方法得財產上不法之利益或使第三人得之者，亦同。
前二項之未遂犯罰之。
刑法第216條
行使第二百十條至第二百十五條之文書者，依偽造、變造文書或
登載不實事項或使登載不實事項之規定處斷。
刑法第210條
偽造、變造私文書，足以生損害於公眾或他人者，處五年以下有
期徒刑。
